【裁判字號】    89,婚,30
【裁判日期】    890713
【裁判案由】    離婚
【裁判全文】
臺灣板橋地方法院民事判決  八十九年婚字第三十號
    原      告  乙○○
    被      告  甲○○
右當事人間請求離婚事件，本院判決如左：
    主    文
原告之訴駁回。
訴訟費用由原告負擔。
    事    實
甲、原告方面：
  一、聲明：求為判決﹕
      ︵一︶准原告與被告離婚。
      ︵二︶訴訟費用由被告負擔。
  二、陳述：兩造婚後因被告經常出手毆打原告，被告復因沈迷六合彩賭博十多年，
            履勸不聽，對家庭未負責任，所有債務均由原告承受，原告不得不於八
            十七年十二月間離家出走，八十八年十一月八日原告返家拿衣物時亦遭
            被告打傷，原告因受有被告不堪同居之虐待，爰依民法第一千零五十二
            條第一項第三款請求判決離婚。
  三、證據：提出戶籍謄本及診斷證明書各一件為佐證。
乙、被告方面：
  一、聲明：求為判決如主文所示。
  二、陳述：三、四年前因原告交到壞朋友，會去賭博或牛郎店，凌晨二、三點始返
            家，伊因此而與原告吵架發生拉扯，伊之前曾簽賭六合彩，每月七、八
            百元，目前已戒賭。原告曾開伊之支票向他人借錢，伊代原告還債。
    理    由
一、按當事人主張有利於己之事實者，就其事實有舉證之責任；又夫妻之一方受他方
    不堪同居之虐待者固得向法院請求離婚，民事訴訟法第二百七十七條、民法第一
    千零五十二條第一項第三款分別定有明文。又所謂不堪同居之虐待，係指予以身
    體上或精神上不可忍受之痛苦，致不堪繼續同居者而言，如非客觀的已達於此程
    度，不容夫妻之一方，以主觀之見解，任意請求與他方離婚，最高法院三十四年
    台上字第三九六八號著有判例。且一方之行為不檢而他方一時忿激，致有過當之
    行為，不得即謂不堪同居之虐待（最高法院二十三年度上字第四五五四號判例意
    旨參照）。
二、原告主張兩造為夫妻，業據其提出戶籍謄本為證，經查﹕本件原告雖主張婚後經
    常遭被告毆打而受有傷害，並以證人即兩造長女邱怡萍之證言為佐證，惟證人邱
    怡萍於本院訊問時雖證稱﹕「她們（指兩造）有常常打架，都是吵得很厲害時，
    爸爸就會動手，因為爸爸脾氣不好，忍耐不住時就會動手，爸爸最近還有在簽六
    合彩…」云云（參見八十九年四月二十五日言詞辯論筆錄），惟與證人即兩造長
    子邱怡融證稱﹕「…之前父親在我國小四年級打過我母親。我問過我父親，我父
    親說，是因為我母親都不煮飯，而且晚歸，我父親忍無可忍。…我印象連小學四
    年級那次共有打過三次。在國中時有打過一次，再來就是最近這一次母親要回來
    拿衣服（指八十八年十一月八日）」等語（參見八十九年二月十五日言詞辯論筆
    錄）不符，是原告主張﹕婚後經常遭被告毆打而受有傷害云云，難謂實在。又被
    告雖曾毆打原告，惟係因原告不理家務且晚歸，被告忍無可忍所致等情，已據兩
    造長子邱怡融敘述甚詳（參見上揭筆錄），是被告因原告不理家務又無故晚歸，
    一時忿激而有過當之行為，揆諸前開判例意旨，不得即謂不堪同居之虐待甚明。
    再查﹕原告確曾召集互助會後倒會未處理，債權人至被告住處索債而由被告代償
    ，八十八年十一月八日，原告返家拿衣服，並問被告要不要簽離婚協議書，被告
    要求原告拿一百萬元始同意離婚，兩造爭執不下發生爭吵，被告進而毆打原告等
    情，已據被告提出會單、調解書等件為證，核與證人邱怡融及邱怡萍所述相符（
    參見上揭筆錄），是故因原告積欠債務並離家未歸，由被告代償債務，嗣被告返
    家要求離婚，被告要求原告給付代償之債務始同意離婚，兩造因言語不合，被告
    忿而毆打原告，亦係偶發事件，況兩造自八十七年十二月原告離家後兩造已未再
    同居，難謂被告有何虐待原告致無法同居之情事。是縱原告受有如其所提診斷證
    明書所載傷害，亦難僅憑原告個人之主觀見解，即認被告予以身體上或精神上不
    可忍受之痛苦，致達不堪繼續同居之程度而得任意請求與被告離婚。從而原告援
    引民法第一千零五十二條第三款規定請求准與被告離婚，顯無理由，應予駁回。
結論：本件原告之訴為無理由，依民事訴訟法第七十八條，判決如主文。
中      華      民      國    八十九    年      七      月      十三    日
                                  臺灣板橋地方法院家事法庭
~B法      官  李昭融
右為正本係照原本作成
如對本判決上訴，須於判決送達後二十日內向本院提出上訴狀。
中      華      民      國    八十九    年      七      月      十七    日
~B法院書記官  陳蒼仁


司法院資訊處製作；財團法人民間司法改革基金會備份。
